---
title: "Solução exercício em aula 2"
output: pdf_document
---
 1. Algumas espécies alternam tamanhos populacionais ao longo do tempo,
passando por fases populosas e outras com tamanho populacional baixo. O
gráfico abaixo mostra um exemplo hipotético, descrevendo uma espécie
que alterna períodos de 5 gerações com tamanho de 50 e 1 geração
com tamanho de apenas 5 indivíduos. Note que o decréscimo de taxa de
heterozigose reflete essas mudanças abruptas de tamanho populacional.

(a) Calcule o tamanho efetivo populacional para esta população,
lembrando que o tamanho efetivo de uma população que altera seu
tamanho é a média harmônica dos tamanhos.

Resposta:

Basta calcula a média harmônica ponderada pelo tempo em cada tamanho
populacional

$$
\frac{1}{N_e} = \frac{5}{6} \times \frac{1}{50} + \frac{1}{6} \times \frac{1}{5}
$$

```{r}
(5/6 * (1/50) + 1/6 * (1/5))^-1
```


(b) Calcule os valores de H para as gerações 0, 20 , 40 e 60, 80 e 100
para o tamanho populacional efetivo. Coloque esses valores no gráfico
e trace a trajetória de H esperada. Compare com os valores reais e
discuta utilidade da estimativa do tamanho efetivo populacional.

Resposta:

Como o tamanho efetivo é de 20, basta usar a seguinte formula para $H_0 = 0.5$ e t = (0, 20, 40, 60):

$$
H_t = H_0 (1 - \frac{1}{2N_e})^t
$$

Colocando no gráfico:

```{r, echo = FALSE}
H = function(Ne) cumprod(c(0.5, (1 - 1/(2*Ne))))
N = rep(c(rep(50, 5), 5), 10)
Ne = 20
Ht = function(t) 0.5 * (1 - 1/(2*Ne))^t
t = c(0, 20, 40, 60)
curve(Ht, 0, 60)
points(1:60, H(N)[-1])
points(t, Ht(t), col = 'red')
```

2. De acordo com a teoria neutra da evolução molecular, a taxa de
substituição de um gene (o número de mutações que se fixam por
unidade de tempo) deve ser proporcional à taxa de mutação.
Examine o gráfico abaixo, que apresenta a relação entre número de
substituições e tempo de divergência para 4 genes diferentes. Os
valores foram calculados comparando genes de espécies com diferentes
graus de divergência.

(a) Os resultados são consistentes como a expectativa da teoria neutra?

Resposta: Sim, pois as relações são lineares.

(b) Porque as linhas indicando a relação entre k (eixo y) e tempo de
divergência (eixo x) difere entre os genes? Isso é compatível com a
hipótese desses genes possuírem a mesma taxa de mutação?

Resposta: A relação difere pois a proporção de mutações neutras
é diferentes entre os genes. Isso é consistente com todos possuírem
a mesma taxa de mutação molecular, pois a proporção de mutações
neutras pode variar devido a diferentes níveis de restrições
funcionais em cada gene.

3. Um dos primeiros estudos a testar a validade da teoria neutra no
contexto de populações humanas foi o de Kimura e Ohta (1973). Eles
partiram da premissa que a taxa de mutação ($\mu$) tem o valor de
$10^{-7}$ , que refere-se à probabilidade de haver um mutação em um
gene, a cada ano.

(a) Se humanos possuem uma tempo de geração de 20 anos, qual é a taxa
de substituição por geração? (Esse conversão é necessária, pois o
cálculos da relação entre H e N $\mu$ que fizemos assume que $\mu$ é
medido por geração).

Resposta: $10^{-7} \times 20 = 2 \times 10^{-6}$

(b) Kimura e Ohta usaram a informação de que a taxa de heterozigose (H) média, 
para um conjunto grande de genes humanos, é de aproximadamente H=0,1 
(resultado da análise da diversidade em vários genes). 
Com base nessa informação, calcule o tamanho efetivo populacional para nossa espécie. 
Esse valor parece ser razoável?

Resposta:

Vamos utilizar a equação de heterozigose de equilibrio ($\hat{H}$) para estimar $N_e$:

$$
\hat{H} = \frac{4N_e\mu}{4N_e\mu+1}
$$

Resolvendo pra $N_e$:

$$
N_e = \frac{\hat{H}}{4\mu(1-\hat{H})}
$$

```{r}
(Ne = 0.1 / (4*2e-6*(1-0.1)))
```

Esse valor é baixo quando comparado à população de senso humana atual, mas é razoavel, pois reflete uma história evolutiva (e portanto uma variabilidade genética) relacionada a periodos com populações muito menores.